臺灣臺南地方法院刑事判決　　　　　 95年度易更(一)字第6號
公　訴　人　臺灣臺南地方法院檢察署檢察官
被　　　告　丙○○
上列公訴人因被告詐欺案件，不服本院中華民國九十五年七月三
十一日九十四年度易字第五四九號刑事判決（起訴案號：九十四
年度偵緝字第三０二號），提起上訴，經臺灣高等法院臺南分院
發回更審，本院判決如下：
    主  文
丙○○幫助意圖為自己不法之所有，以詐術使人將本人之物交付
，處有期徒刑伍月，如易科罰金，以銀元參佰元即新台幣玖佰元
折算壹日。
    事  實
一、丙○○於民國九十三年六月二十三日，前往台北縣三重市○
    ○路○段八一號台灣土地銀行西三重分行（下稱台灣土地銀
    行）開立帳號000000000000號之帳戶，明知不詳姓名年籍之
    成年人收受金融機構帳戶供作詐欺之用，仍基於幫助之故意
    ，而於同年七月六日左右，將該帳戶之存摺、密碼、印章及
    提款卡，交付與該不詳姓名年籍之人使用。嗣後該不詳姓名
    之成年人，乃基於意圖為自己不法所有之犯意，自九十三年
    七月中旬起，寄發他人信用卡遭盜刷之簡訊予多數不特定人
    ，俟於同年七月十八日下午一時許，乙○○因收取該簡訊而
    撥打指定之電話詢問詳情，該不詳姓名年籍之成年人即假冒
    聯合信用卡發卡中心之名義，向乙○○謊稱可利用自動付款
    設備辦理變更密碼，致使乙○○誤信為真，而依據其指示持
    金融卡前往台南縣玉井鄉玉井郵局設置之自動付款設備操作
    ，於九十三年七月十八日，從自己郵局帳戶匯款新台幣（下
    同）十萬元（起訴書依丙○○帳戶往來明細資料，扣除轉帳
    費用十七元，記載為九九九八三元）至上開蔡俊明帳戶，該
    不詳姓名年籍之成年人，再持金融卡將上開丙○○等人帳戶
    內之款項全部領出花用。嗣後二、三日，因乙○○持帳戶存
    摺前往補登交易紀錄，始知悉受騙而報警循線查獲上情。
二、案經台南縣警察局玉井分局報告台灣台南地方法院檢察署偵
    查起訴。
    理  由
一、訊據被告蔡俊明固坦承有於九十三年六月二十三日向台灣土
    地銀行申請開設帳號為000000000000號之帳戶及金融卡使用
    ，惟矢口否認有何幫助詐欺之犯行，辯稱：該帳戶之存摺、
    金融卡、印章及密碼皆已於搬家時遺失，並未提供販賣他人
    云云。經查：
（一）乙○○於九十三年七月十八日，遭人詐騙而匯款十萬元至
      被告上開台灣土地銀行西三重分行帳戶之事實，業據證人
      即被害人乙○○於警詢及偵查中指証歷歷，有警詢及偵訊
      筆錄在卷可參，且經當事人於審判程序同意該等被告以外
      之人於審判外之陳述得作為證據，本院審酌該言詞陳述做
      成時之情況，亦認為適當，依刑事訴訟法第一五九條之五
      第一項之規定，得為證據，並有土地銀行函覆之被告申請
      開戶資料、帳戶查詢資料附卷足稽。
（二）被告雖辯稱系爭帳戶之存摺、金融卡、印章及密碼皆已遺
      失云云。然被告坦承遺失後並未向警局報案或向銀行掛失
      ，已悖常情；且依上開台灣土地銀行函覆資料所示，被告
      於九十三年六月二十三日開戶當日存入一百元，此後便陸
      續存入八十元、四十元或提出一０六元不等之金額，如此
      低額之存款及提款，有違日常使用慣例，反與一般取得人
      頭帳戶者多會以小額提款之方式測試帳戶、金融卡、密碼
      是否可以正常使用之情節吻合，被告開設該戶頭之初，是
      否出於正常使用之目的，已有可疑！況被告於本院九十五
      年十一月二十四日本院審理時陳稱前開帳戶存摺、金融卡
      等於搬家時遺失，然於前審即本案發回更審前本院九十四
      年度易字第五四九號九十五年七月二十四日開庭時，卻陳
      述該等帳戶、存摺放置於機車內，於機車停放於台北縣三
      重市路邊時遭竊，有該日筆錄在卷可稽，則被告就本件其
      帳戶存摺、金融卡等重要物品遺失之地點前後陳述反覆不
      一，被告辯稱遺失乙節，顯係事後卸責之詞，不足採信。
（三）按於金融機構開設帳戶，請領存摺及金融卡，係針對個
      人身分之社會信用而予以資金流通，具有強烈之屬人性格
      ，且參現今金融市場開放，以金融帳戶作為個人之理財工
      具，開設帳戶極其容易，並無特殊限制，一般民眾皆可以
      存入最低開戶金額之方式自由於不同金融機構申辦，殊無
      向他人價購之必要。故一旦有人刻意蒐集他人帳戶使用，
      依一般常識，極易判斷係基於使用他人帳戶，規避存提款
      不易遭偵查機循線追查之考慮而為，自可產生與不法目的
      相關之合理懷疑。且日常生活中，不法之徒利用人頭帳戶
      進行之不法行為，最常見者不外詐騙他人錢財，此經傳播
      媒體多所報導，政府機關亦廣為宣傳，一般稍具知識之人
      ，對此情形亦難諉為不知。而存摺、金融卡、密碼均係與
      個人隱私有密切關係之重要物件，一般人若非基於特殊目
      的或情誼，實無任意交由他人保管或使用之理。被告將此
      等物件交付他人使用，對可能遭詐欺者用作詐欺取財之工
      具，衡情應有所預見，猶將之交付他人，顯有容認犯罪事
      實發生之本意，亦堪認定。
（四）再者，本件被害人乙○○於遭受詐欺後，於前審九十五年
      七月二十四日審理時到場接受詰問時曾證稱伊服務之幼稚
      園的另位老師常常接到0000000000號電話騷擾，被害人乙
      ○○回撥該行動電話號碼接通後對方原先都不出聲，後來
      乙○○先稱「你的事情爆發了」，對方回答：「存摺早就
      不存在了」等情，有該日筆錄可參。0000000000行動電話
      號碼為被告之妻謝彩蓮所申請，有亞太行動寬頻電信股份
      有限公司回函一紙在卷可按，被告亦自承被害人乙○○受
      詐欺之時間內該行動電話由伊使用，詳本院九十六年一月
      十六日準備程序筆錄；公訴人據該事實認為被害人乙○○
      遭詐騙後回打之行動電話係被告所接，已足以認定被告該
      當詐欺取財罪之正犯，而當庭改論被告為詐欺罪之共同正
      犯。惟被害人於前審之審判期日亦自承無法辨認該聲音與
      當時在場之被告聲音是否相同，則被告於乙○○回打該行
      動電話時係使用人，惟是否確係被告接聽該電話，即難遽
      認。0000000000行動電話號碼係被害人乙○○回撥幼稚園
      之騷擾電話號碼，與被害人乙○○自陳遭詐欺時所撥打之
      電話號碼亦不相同，亦難僅憑該騷擾電話號碼即認被告係
      實施詐欺之人。況依被害人所陳，被告在該騷擾電話中先
      不作聲，在乙○○告以「事情爆發」後，僅接一句「存摺
      早就不存在」，本案卷內有關此部分之證據，僅限於此，
      由該次電話內容，亦難供作認定被告共同實施詐欺犯行之
      依據。綜上所述，尚難僅憑被告係被害人回撥騷擾電話之
      用人，遽論被告係本件詐欺犯行之共同正犯。事證已臻明
      確，被告犯行堪以認定，應依法論科。
二、核被告所為，係犯刑法第三十條第一項、第三百三十九條第
    一項幫助詐欺取財罪。被告係基於幫助不詳姓名、年籍之成
    年人詐欺取財之未必故意，而為本件交付存摺、金融卡、密
    碼之行為，為幫助犯，爰依刑法第三十條第二項之規定，減
    輕其刑。爰審酌被告交付帳戶、金融卡等物，助長詐欺犯罪
    ，且犯後飾詞卸責，毫無悔意，惟被害人所受損害尚非鉅大
    ，及被告之犯罪動機、目的、手段等一切情狀，量處如主文
    所示之刑。再被告行為後，刑法業於九十四年二月二日修正
    公布，九十五年七月一日起施行，關於易科罰金之折算標準
    ，依被告行為時之刑法第四十一條第一項、罰金罰鍰提高標
    準條例第二條規定，係以銀元一百元、二百元或三百元，即
    新台幣三百元、六百元或九百元折算一日；依修正後刑法第
    四十一條第一項，則係以新台幣一千元、二千元或三千元折
    算一日，經依刑法第二條第一項前段規定比較新舊法結果，
    以被告行為時法即舊法之規定對行為人較有利，故依修正前
    刑法第四十一條第一項之規定，諭知易科罰金之折算標準。
據上論斷，應依刑事訴訟法第二百九十九條條第一項前段，刑法
第二條第一項前段、刑法第三十條第一項前段、第二項、第三百
三十九條第一項、修正前刑法第四十一條第一項前段，廢止前罰
金罰鍰提高標準條例第二條，刑法施行法第一條之一，判決如主
文。
本案經檢察官甲○○到庭執行職務
中　　華　　民　　國　　96　　年　　1 　　月　　30　　日
　　　　　　刑事第十二庭  審判長法　官  侯明正
                                法  官  林佩儒
                                法  官  陳振謙
以上正本證明與原本無異。
如不服本判決，應於收受送達後10日內向本院提出上訴書狀（應
附繕本）。
　　　　　　　　　　　　　　　　書記官　黃雅雲
中　　華　　民　　國　　96　　年　　1 　　月　　30　　日
附錄本件論罪科刑法條
中華民國刑法第339條第1項
意圖為自己或第三人不法之所有，以詐術使人將本人或第三人之
物交付者，處5年以下有期徒刑、拘役或科或併科1千元以下罰金
。
